【裁判字號】    96,訴,1664
【裁判日期】    970716
【裁判案由】    分割共有物
【裁判全文】
臺灣臺南地方法院民事判決              96年度訴字第1664號
原      告  乙○○○
訴訟代理人  甲 ○ ○
被      告  丙 ○ ○
訴訟代理人  丁 ○ ○
上列當事人間請求分割共有物事件，經本院於民國97年7月2日言
詞辯論終結，判決如下：
    主      文
兩造共有坐落台南縣歸仁鄉○○段130地號、地目建、面積228點
86平方公尺土地，應分割如附圖所示：編號Ａ部分、面積76點29
平方公尺，分歸被告所有； 編號Ｂ部分、面積152點27平方公尺
，分歸原告所有。
訴訟費用由被告負擔3分之1，其餘由原告負擔。
    事實及理由
一、原告主張：兩造為坐落台南縣歸仁鄉○○段130地號、 地目
    建、面積228點86平方公尺土地（以下簡稱系爭土地） 之共
    有人，應有部分為原告3分之2，被告為3分之1。兩造就系爭
    土地並無不分割之特約，且無因使用目的不能分割之情形，
    惟對於分割方法迄今仍未能達成協議，爰依民法第823條第1
    項及第824條第2項規定，請求將系爭土地分割如台南縣歸仁
    地政事務所民國97年4月8日製作之土地複丈成果圖（以下簡
    稱原告分割圖）所示等情。
二、被告同意分割系爭土地，但不同意原告所提之分割方案，並
    另提分割方案如附圖 （即台南縣歸仁地政事務所民國97年5
    月2日製作之土地複丈成果圖）所示。
三、得心證之理由：
（一）按各共有人除共有物之使用目的不能分割或契約訂有不分
      割之期限者外，得隨時請求分割共有物；共有物之分割，
      依共有人協議之方法行之，分割之方法，不能協議決定者
      ，法院得因任何共有人之聲請，命為左列之分配：一、以
      原物分配於各共有人。二、變賣共有物，以價金分配於各
      共有人，民法第823條第1項及第824條第2項定有明文。本
      件原告主張系爭土地為兩造共有，應有部分為原告3分之2
      ，被告3分之1，而系爭土地並無不能分割之情形，且共有
      人又無不分割之特約，惟對於分割方法迄未能達成協議之
      事實，業據提出土地登記謄本及地籍圖謄本為憑，且為被
      告所不爭執，堪信為真實。從而，原告依前揭規定，請求
      分割系爭土地，自無不合，應予准許。
（二）次查，系爭土地南面臨巷道，靠西側坐落被告及其母親居
      住之朝南房屋一棟 （門牌號碼：台南縣歸仁鄉○○路571
      巷27號，以下簡稱系爭房屋） ，有本院97年2月15日勘驗
      筆錄可稽，復經本院囑託台南縣歸仁地政事務所派員測量
      ，並製有複丈成果圖在卷可稽。本院審酌系爭土地之地形
      （尚屬方正）、臨路情形（只有南面臨巷）、交通狀況（
      目前現況，系爭土地靠南有巷道）、使用現況（原告係拍
      賣取得系爭土地之應有部分，而被告及其母親已居住系爭
      房屋多年）、兩造應有部分比例、對分割方案之意願、各
      共有人分得土地之完整性、通行之便利性、經濟效用之發
      揮及土地之利用等情，復比較原告分割圖及附圖所示之分
      割方案，只有位置互換，認依附圖（即台南縣歸仁地政事
      務所民國97年5月2日製作之土地複丈成果圖）所示分割方
      案【編號Ａ部分、面積76點29平方公尺，分歸被告所有；
      編號Ｂ部分、面積152點27平方公尺，分歸原告所有】 分
      割系爭土地，可保留被告及其母親多年居住之系爭房屋，
      且原告所分得之土地亦方正完整且臨巷道，對兩造均較為
      公平合理，且兩造所分得土地均面臨道路，可作合乎經濟
      效益之使用。 爰依民法第824條第2項第1款規定，將兩造
      共有之系爭土地，判決分割如主文第1項所示。
四、據上論結，原告之訴，為有理由，依民事訴訟法第78條、第
    80條之1、第85條第1項但書，判決如主文。
中    華    民    國    97    年    7     月    16    日
                        臺灣臺南地方法院民事第二庭
                                法  官  王 獻 楠
上為正本，係照原本作成。
如不服本判決，應於本判決送達後20日內提出上訴狀（須按他造
當事人之人數附繕本）。
中    華    民    國    97    年    7     月    16    日
                                書記官  李 靜 怡


司法院資訊處製作；財團法人民間司法改革基金會備份。
